最高法院刑事判決　　　　　　　九十六年度台上字第四六三號
上　訴　人　甲○○
　　　　　　乙○○
上列上訴人等因常業詐欺等罪案件，不服台灣高等法院台中分院
中華民國九十三年四月六日第二審判決（九十二年度上訴字第二
０五六號，起訴案號：台灣南投地方法院檢察署九十一年度偵字
第二五四五、三一八五號），提起上訴，本院判決如下：
    主  文
上訴駁回。
    理  由
一、甲○○部分：
按刑事訴訟法第三百七十七條規定：上訴於第三審法院，非以判
決違背法令為理由，不得為之。是提起第三審上訴，應以原判決
違背法令為理由，係屬法定要件，如果上訴理由書狀未依據卷內
訴訟資料，具體指摘原判決不適用何種法則或如何適用不當，或
所指摘原判決違法情事，顯與法律規定得為第三審上訴理由之違
法情形，不相適合時，均應認其上訴為違背法律上之程式，予以
駁回。本件原審經審理結果，認為上訴人甲○○部分，行使偽造
私文書及詐欺取財之犯行明確，因而適用行為時及裁判時法律，
維持第一審依牽連犯，從一重論處甲○○共同行使偽造私文書，
足以生損害於他人罪刑之判決，駁回甲○○之第二審上訴，已詳
敘調查、取捨證據之結果及憑以認定犯罪事實之心證理由。並就
甲○○否認犯行之供詞及其所辯各語認非可採，予以論述。就形
式上觀察，原判決要無採證認事違背經驗法則、論理法則或理由
不備等違背法令之情形。甲○○上訴意旨略以：（一）、原判決
援引為論罪基礎之乙○○供述，稱其持有之信用卡均由田成恩負
責偽造簽印並填寫申請書向銀行申請，其則負責接洽代辦業務，
甲○○負責持卡消費等語，意指甲○○持冒名請領之信用卡消費
不祇一次，乃原判決卻認甲○○行使偽造私文書之犯罪事實僅一
次，所認定之事實與所採用之證據，顯不相符，而有判決理由矛
盾之違法。（二）、共同被告田成恩於第一審審理時已陳明其交
付信用卡予乙○○，供其購買便當時，並未告知該信用卡非其所
有；另乙○○亦供稱不知田成恩所交付之信用卡非其本人所有，
刷卡時，因手受傷故由甲○○代為簽名等語，則乙○○自田成恩
取得信用卡，尚不知該信用卡非田成恩所有，遑論臨時代為簽名
之甲○○，況該次刷卡金額僅新台幣數百元，倘甲○○知悉該信
用卡非田成恩所有，當不致為此區區小利而干犯偽造文書之重罪
。然原判決就此等供述未予採納，復未說明不採之理由，顯有判
決理由不備之違法。（三）、田成恩於原審並未到庭，原審未予
傳拘，遽行判決，亦有應於審判期日調查之證據未予調查之違法
云云。惟查：（一）、乙○○、田成恩對本件與其他不詳姓名者
，共同偽造他人之身分證及不實扣繳憑單等財力證明資料，藉以
冒名申領原判決附表二至十二所示信用卡後，持之簽帳消費，而
共同行使偽造私文書及常業詐欺犯行，除被害人吳芷桂部分外，
均坦承不諱，原判決援引該自白及上開附表所示被害人等之指訴
、卷附之申請書、簽帳單、財力證明資料及消費明細等而為彼等
有罪之認定，已於判決理由內論述甚詳，故乙○○就田成恩所交
付，供其與甲○○共同刷用之信用卡，非田成恩本人所有，自屬
知情。又田成恩、乙○○於警詢中，已分別陳稱甲○○就彼等持
用之信用卡係以冒名申請之不正當方法所取得一事，確屬知情，
再參以甲○○與乙○○持有黃鵬仁名義之信用卡，由甲○○所為
之簽名「Jen Huang」，與田成恩、乙○○二人之姓氏均顯然不
同，原判決據而為甲○○有罪事實之認定，亦無違背經驗法則與
論理法則之違法情形存在。縱田成恩、乙○○於偵審中曾一度為
與上開自白相反之陳述，亦不足以動搖上開事實認定。原判決就
此翻異之詞，未再逐一說明如何不足採信，對判決既不生影響，
亦難謂有判決理由不備之違法。（二）、乙○○於警詢中雖供稱
其持有之信用卡均由田成恩偽造簽印，向銀行申請，其負責接洽
代辦業務，甲○○則負責持卡消費，但同時亦陳明甲○○自民國
九十一年五月間，加入其集團後，曾於九十一年七月十七日與其
持卡同往興農超市刷卡消費等語，綜觀其陳述，所謂甲○○負責
持卡消費云者，應係指甲○○加入田成恩、乙○○二人冒領信用
卡之集團後，與彼等約定分擔之行為，但乙○○既另具體指明甲
○○僅曾於九十一年七月十七日刷卡一次，原判決引用為認定甲
○○本件行使偽造私文書並詐欺取財一次之犯罪證據，核與乙○
○上開供詞，並無扞格，自無證據上理由矛盾之可議。（三）、
證人已由法官合法訊問，且於訊問時予當事人詰問之機會，其陳
述明確別無訊問之必要者，不得再行傳喚，刑事訴訟法第一百九
十六條定有明文。本件第一審法院訊問共同被告田成恩時，甲○
○亦多次在場，法院於調查證據完畢後，並詢問甲○○是否尚有
證據請求調查，顯已予其詰問田成恩之機會，但甲○○僅表示別
無其他證據聲請調查，並未請求對田成恩行交互詰問，是原審關
於甲○○部分之犯罪事實，未待共同被告田成恩到庭，即行判決
，尚與法律規定無違，自無調查證據職責未盡之違法。依上揭說
明，甲○○之上訴為違背法律上之程式，應予駁回。至原判決認
甲○○尚牽連犯詐欺取財罪之不得上訴第三審罪名部分，因得上
訴之行使偽造私文書重罪部分，上訴不合法，則此輕罪部分，自
無從適用審判不可分之原則，併為實體上之審判，亦應從程序上
併予駁回。
二、乙○○部分：
查第三審上訴書狀，應敘述上訴之理由，其未敘述者，得於提起
上訴後十日內補提理由書於原審法院，已逾上述期間，而於第三
審法院未判決前仍未提出上訴理由書狀者，第三審法院應以判決
駁回之，刑事訴訟法第三百八十二條第一項、第三百九十五條後
段規定甚明。本件上訴人乙○○經原判決維持第一審論處其共同
常業詐欺罪刑之判決，駁回其第二審之上訴後，仍表不服，於九
十三年四月二十六日提起上訴，並未敘述理由，迄今逾期已久，
於本院未判決前仍未提出，依上開規定，其上訴自非合法，應予
駁回。
據上論結，應依刑事訴訟法第三百九十五條，判決如主文。
中　　華　　民　　國　九十六　年　　一　　月　二十五　日
                      最高法院刑事第八庭
                          審判長法官  張　淳　淙
                                法官  劉　介　民
                                法官  張　春　福
                                法官  洪　昌　宏
                                法官  蔡　彩　貞
      本件正本證明與原本無異
                                      書  記  官
中　　華　　民　　國　九十六　年　　二　　月　　一　　日
                                                Ａ
